臺灣新竹地方法院民事判決　　　　　　　　95年度訴字第10號
原　　　告　甲○○
訴訟代理人　盛枝芬律師
被　　　告　己○○
被　　　告　竹風不動產仲介經紀有限公司
法定代理人　乙○○
被　　　告　庚○○
　　　　　　戊○○
　　　　　　丁○○
前列五人共同
訴訟代理人　房阿生律師
上列當事人間返還不當得利事件，本院於民國96年4月17日言詞
辯論終結，判決如下：
    主      文
被告己○○、庚○○及竹風不動產仲介經紀有限公司應將附表編
號1所示之支票返還原告。
被告己○○應給付原告新臺幣貳佰零柒萬柒仟伍佰元，及自民國
九十五年一月二十七日起至清償日止，按年息百分之五計算之利
息。
被告竹風不動產仲介經紀有限公司、庚○○及黃凱崴應連帶給付
原告新臺幣貳佰零柒萬柒仟伍佰元，及自民國九十五年一月二十
七日起至清償日止，按年息百分之五計算之利息。
本判決第二、三項中如有任一被告為給付時，他項之被告於其給
付金額之範圍內同免為給付義務。
原告其餘之訴駁回。
訴訟費用由被告己○○、庚○○、竹風不動產仲介經紀有限公司
、黃凱崴等人共同負擔。
本判決第二、三項部分，於原告以新臺幣陸拾玖萬參仟元供擔保
後，得假執行。但被告己○○、竹風不動產仲介經紀有限公司、
庚○○、黃凱崴如以新臺幣貳佰零柒萬柒仟伍佰元為原告預供擔
保，得免為假執行。
原告其餘假執行之聲請駁回。
    事實及理由
一、程序部分：
（一）按訴狀送達後，原告不得將原訴變更或追加他訴，但經被
      告同意或因情事變更而以他項聲明代最初之聲明者，不在
      此限。又原告於判決確定前，得撤回訴之全部或一部，但
      被告已為本案之言詞辯論者，應得其同意，民事訴訟法第
      255條第1項第1、4款、第262條第1項定有明文。
（二）本件原告起訴時，訴之聲明第一項、第二項原係請求被告
      己○○、竹風不動產仲介經紀有限公司（下稱竹風公司）
      連帶返還如附表編號1、3所示之支票，及被告己○○、黃
      凱崴、竹風公司、庚○○、丁○○應連帶給付原告72萬
      7,500元及自起訴狀繕本送達被告翌日起至清償日止，按
      年息百分之五計算之利息；訴之聲明第三項請求被告竹企
      不動產仲介經紀有限公司（下稱竹企公司）給付原告54萬
      元及法定利息。嗣於訴訟進行中，因被告己○○提示兌領
      附表編號3之支票，原告乃於95年1月26日變更訴之聲明第
      一項、第二項為請求被告己○○、竹風公司共同返還如附
      表編號1所示之支票，及被告己○○、黃凱崴、竹風公司
      、庚○○、丁○○應連帶給付原告207萬7,500元及法定利
      息；嗣並於96年4月17日撤回對竹企公司部分之請求，核
      屬因情事變更而以他項聲明代最初之聲明及撤回訴之一部
      ，被告對原告上開變更及訴之撤回均表同意，自應准許，
      合先敘明。
二、原告主張：
（一）緣原告於民國（下同）94年9月17日上午，經被告竹風公
      司業務員即被告戊○○之介紹，至新竹市○○○○街65號房
      屋（下稱系爭房地）看屋，於看屋時被告戊○○稱2樓出
      租中，依買賣不破租賃不能看屋，故原告只在1、3、4 樓
      看屋，當日中午被告戊○○就持空白要約書至原告家中以
      各種不實事由，例如：不立刻決定會錯失良機、買到就賺
      到、有別人也在看屋等語，再三遊說原告立即購屋，原告
      受其欺騙及不斷糾纏，同意以總價新台幣（下同）1,300
      萬元之高價購屋，並於其空白要約書上簽名。同日下午，
      被告戊○○又遊說原告同意變更以1,350萬元購屋，同時
      收取議價金本票，於原告簽立買賣契約後，被告戊○○就
      以公司規定為理由收回要約書正本，該要約書於本案爭議
      發生後，原告向新竹市政府地政局申訴，經地政局要求，
      竹風公司才將要約書影本交付地政局，惟原告發覺竹風公
      司已事後補填不實之內容後才交給市府地政局。於簽約過
      程中，出賣人即被告己○○始終不發一言，默示配合。嗣
      原告要求指定自己信賴之代書辦理過戶，被告戊○○欺騙
      原告說公司規定不可以，必須由其公司指定之東森代書辦
      理，原告因而作罷。94年9月17日簽約後，原告陸續於94
      年9月20日及94年9月27日依被告戊○○指示申請銀行簽發
      如附表編號1至3之支票並交付予被告己○○，並由被告竹
      風公司之店長即被告庚○○表明支票由其公司負責保管，
      以確保履約。而原告因倉促簽約，為準備付款而申請銀行
      簽發支票，開票時尚不知出賣人之全名名稱，為免記載錯
      誤，因而先指定自己為受款人，擬於成交付款時再背書轉
      讓銀行支票即可，惟原告交付支票時忘記須先背書才交付
      ，當場仲介及代書亦未提醒或要求，因而實際上原告交付
      之支票無原告背書無法兌領。
（二）本件於94年9月17日簽約時，被告戊○○提示所有權人為
      北大科技顧問管理有限公司（下稱北大公司）之土地及建
      物謄本，表示被告己○○為經北大公司授權之代理人，由
      其代理簽約，被告己○○始終不發一語，並由被告竹風公
      司指定之東森代書事務所潘慧敏在雙方買賣契約書第14條
      第5項之特約事項上書明「代理人出於出賣人真意授權簽
      訂本契約書，若不實代理願負法律責任」等語以取信原告
      ，原告對於被告己○○是經北大公司授權之事信以為真而
      與之簽約。並同時支付被告竹風公司13萬5千元之仲介費
      用。
（三）94年10月初，原告到所購房屋現址，巧遇二樓房客，經房
      客告知才知悉房屋嚴重漏水無法居住，房客並告知早向被
      告竹風公司反應，此與被告竹風公司出具之不動產說明書
      內容不符。為找被告北大公司出面處理漏水問題，然業務
      即被告戊○○語多隱瞞不實，要原告找被告己○○即可，
      然被告己○○避不出面皆由被告竹風公司代理出面，原告
      心中疑惑，乃於94年10月11日申請系爭房屋謄本，依其上
      記載才發覺系爭房屋係於94年8月8日由北大公司以買賣為
      由，移轉登記予被告己○○，原告簽立買賣契約書時，被
      告己○○並未取得所有權，而北大公司是否曾授權被告己○○簽約，亦無法確定。是故，原告再三向竹風公司園區
      店店長即被告庚○○及被告戊○○確認事實究竟如何，然
      渠二人每每以不實之語誆騙原告，原告只好於94年10月13
      日發函予北大公司主張契約無效，要求返還已付款項，又
      向市政府地政局陳情，以申請調解案處理，經94年10月20
      日調解未成，94年11月2日原告再申請消費者服務中心調
      解，94年11月10日調解時，經消保官之勸誡被告己○○取
      消交易，並告誡被告庚○○及戊○○因契約當事人問題買
      賣未成，不得收取雙方仲介費，被告庚○○當場虛偽稱如
      被告己○○同意，該公司不會收取費用，被告己○○表示
      要回去考慮，當場再與消保官約定次日即94年11月11日續
      行調解，未料次日被告己○○故意不到場，被告庚○○明
      知而故不告知，令所有人枯等。
（四）原告一意想平和解決，但事與願違，94年10月24日先函催
      告北大公司確答是否承認授權，北大公司未予理會視為拒
      絕承認授權，故原告再於94年11月10日以函通知北大公司
      撤回雙方94年9月17日之買賣行為。嗣原告要求被告返還
      已交付如附表所示之支票皆未獲置理，原告才又發現如附
      表所示編號2，面額54萬元之支票早於94年10月17日為被
      告竹企不動產仲介經紀有限公司（下稱被告竹企公司）以
      偽造文書方式，偽造原告背書兌領54萬元票款，就此原告
      已另提告訴。查被告己○○以北大公司代理人名義與原告
      簽立買賣契約，因北大公司拒絕承認授權，原告已撤回買
      賣，故原告與北大公司買賣契約自始不生效力。而原告與
      北大公司簽約時，因給付價金而交付如附表所示之系爭支
      票三紙予被告己○○，被告己○○與竹風公司又因合意約
      定由竹風公司保管系爭三紙支票，故知被告己○○為系爭
      支票之間接占有人，被告竹風公司為直接占有人，又被告
      庚○○稱己○○將支票委其保管，則被告庚○○不論係為
      被告己○○或竹風公司保管支票，皆為直接占有人，有返
      還支票予原告之義務，被告己○○或竹風公司為間接占有
      人，惟三者因原告與北大公司買賣交易未成，其占有系爭
      支票屬無權占有，系爭支票之所有權仍屬原告所有，被告
      己○○及竹風公司、庚○○皆應交還予原告，又如附表所
      示編號2、3之支票已遭偽造文書兌領不能返還，餘附表編
      號1之支票仍應返還，原告經限期催告返還未獲置理，依
      民法第767條前段規定，被告己○○、竹風公司、庚○○
      應共同返還原告如附表編號1之支票予原告。
（五）按無代理權人，以他人之代理人名義所為之法律行為，對
      於善意之相對人，負損害賠償之責；受僱人因執行職務，
      不法侵害他人之權利者，由僱用人與行為人連帶負損害賠
      償責任，民法第110條、第188條第1項前段定有明文。又
      因可歸責於經紀業之事由不能履行委託契約，致委託人受
      損害時，由該經紀業負賠償責任。經紀業因經紀人員執行
      仲介或代銷業務之故意或過失致交易當事人受損害者，該
      經紀業應與經紀人員負連帶賠償責任，不動產經紀業管理
      條例第26條第1、2項分別訂有明文。查被告己○○無代理
      權，卻與被告竹風公司共同欺騙原告，冒用北大公司代理
      人名義與原告簽約，致原告交付如附表所示之3張銀行支
      票，其中編號2、3之支票並遭偽造文書兌領54萬元、135
      萬元，使原告受有損害，被告等人自應對原告負賠償之責
      。又被告庚○○、戊○○俱為被告竹風公司之受僱人，於
      執行職務時明知己○○未經北大公司授權及房屋嚴重漏水
      事實，卻共同欺瞞原告，令原告書立與北大公司之買賣契
      約書，事後並偽造文書兌領支票，造成損害，另被告丁○○為本案交易之不動產經紀人，未確實審查不動產買賣契
      約書記載事項之真實性據以簽章，致本件買賣契約被撤回
      而無效，使原告受有損害，應與竹風公司對原告負連帶賠
      償責任。而原告簽約時已付訂金5萬元，並支付仲介費用
      13萬5千元，另繳交印花稅2,500元、訂金5萬元，並遭違
      法兌領之票款54萬元、135萬元。故上開被告等人依共同
      侵權行為及法律上之規定，應對原告所受之損害對原告共
      負連帶賠償責任。
（六）對被告抗辯之陳述：
  １、被告抗辯94年9月17日簽訂不動產買賣契約書時已告知原
      告所有權人及賣方為己○○，並舉產權調查書及不動產說
      明書為證云云，皆係被告不實之謊言。實則簽約時被告提
      示之權利證明文件係新竹地政事務所94年6月29日出具之
      土地及建物謄本，其上所載之不動產所有權人為北大公司
      ，此由不動產說明書上記載「本報告之不動產物權係依據
      新竹市（縣）新竹地政事務所94年6月29日核發之謄本繕
      寫。」可知，原告亦確信謄本上所載之所有權人為北大公
      司而與北大公司簽約。又系爭產權調查係附在買賣契約書
      後頁，因簽約時被告已提示不動產謄本記載所有權人為北
      大公司，故原告並未特別注意產權調查表上所載，被告亦
      明白表示己○○是北大公司之代理人，故原告並未多生疑
      問。
  ２、簽約時買賣契約書第14條第5款，被告特別書明「代理人
      出於出賣人真意授權簽訂本契約書，若不實代理人願負法
      律責任。」等語，己○○並在此用印以示保證真實之意，
      藉以取信原告及擔保負責，又立契約書人欄位，被告更書
      明賣主（乙方）為「北大科技管理顧問有限公司」、代理
      人為己○○等，由此亦可想見簽約時之景況及被告之說詞
      。
  ３、又原告購屋後交屋前於94年10月1日意外發現房屋嚴重漏
      水，不堪使用，原告要求仲介通知北大公司出面，但仲介
      人員戊○○、庚○○鬼話連篇阻止原告與北大公司見面，
      原告感覺有異依地址至北大公司，才發現設址處並無人在
      場，所以根本找不到北大公司人員，一再追問仲介無著，
      不得已始於94年10月24日發函催告北大公司確認是否承認
      授權，而北大公司一直未理會，原告始於94年11月10日撤
      回買賣契約。北大公司於原告撤回買賣契約後始應被告之
      託，於94年11月15日函覆原告，內容亦未明示承認己○○
      之授權，故其文於本案已撤銷無效之買賣無影響。
  ４、原告自94年10月1日發現漏水至94年11月10日撤回買賣之
      期間，曾再三尋求解決方法，而向市政府地政局及消保官
      申請調解，但北大公司、己○○皆拒不出面，竹風公司之
      戊○○及庚○○又一再欺瞞推託致調解不成，而本案經紀
      人即被告丁○○因本案違反不動產經紀業管理條例為新竹
      市政府書面警告，其未盡職務致生損害於原告，自應對原
      告負損害賠償之責。
  ５、又證人詹錢港於鈞院之陳述係不實之偽證。蓋原告於94年
      11月10日於新竹市政府消保官前調解時，被告己○○稱要
      回去考慮取消合約之爭議。當日原告以快捷發函北大公司
      撤回買賣，次日即94年11月11日詹錢港向力霸（即被告竹
      風公司）取得原告手機，便以自己手機0000-000000打給
      原告0000-000000怒責原告一天到晚寄存證信函給北大公
      司，言明北大公司不知情，與其無關，要原告搞清楚對象
      ，原告才知悉詹錢港之電話號碼，這是雙方第一次聯繫，
      之後北大公司才在94年11月15日發函給原告，然原告早已
      於91年11月11日撤回與北大公司之買賣。至原告調得94年
      11月11日自己電話之受話明細，係詹錢港接獲原告之撤回
      買賣之存證信函後首先打電話給原告。再者，詹錢港偽稱
      其於94年8月10日同意己○○將房子轉賣，但己○○購屋
      後是否要轉賣房屋實毋須北大公司或詹錢港同意，但如係
      以北大公司名義出售，則詹錢港非北大公司代表人或經理
      人，亦無權代理北大公司同意己○○。末查詹錢港曾於電
      話中告訴原告該交易與北大公司無關，要原告去告詐欺，
      後本案被告要求傳訊詹錢港時，電話中詹某告訴原告，被
      告公司曾願花費六萬元律師費，要求詹錢港以北大公司名
      義對原告訴訟等語，故知詹錢港所言已是應被告公司要求
      之不實內容。
  ６、原告於94年10月24日所寄發北大公司之存證信函內容為「
      台端在94年9月17日，與本人簽立不動產買賣契約，是否
      有授權己○○先生出售新竹市○○○○○街65號房屋及土
      地。請貴公司於三日內答覆，若不答覆，則視為未曾授權
      ……」，已明示催告北大公司表達是否承認授權己○○以
      北大公司名義與原告所簽之買賣契約書之法律行為，被告
      斷章取義辯稱原告僅問其有無授權己○○，並無可採。
  ７、按「無代理權人所為之法律行為，其相對人於本人未承認
      前，得撤回之」，民法第171條定有明文；又「法律行為
      之承認，應以意思表示為之，如相對人確定者，其意思表
      示應向相對人為之，民法第116條定有明文。……」（最
      高法院72年3180號裁判）。查原告於94年11月10日寄給北
      大公司之存證信函已撤回與北大公司買賣之法律行為，於
      此之前，北大公司不曾以意思表示向原告表達承認雙方買
      賣。被告所提北大公司94年11月15日寄給原告之存證信函
      ，無承認雙方買賣之意思，僅稱「己○○要求准依現況出
      售」，訴訟迄今北大公司亦不曾表示曾授權己○○以北大
      公司之名義出售房屋。故94年11月10日原告撤回與北大公
      司買賣之前，不論原告有無催告北大公司是否承認買賣或
      僅催告是否授權，於原告撤回買賣無影響。
  ８、詹錢港非北大公司之代表人，未經北大公司授權，無權代
      理北大公司為法律行為，包括授權給己○○之行為。至被
      告提出之委任同意書，僅係北大公司授權詹錢港出售北大
      公司名下新竹市○○○○街65號房地之授權書，並非北大公
      司授權己○○出售上開房屋之授權書。又該「委任同意書
      」應係詹錢港95年3月21日作證後才製作，但內容無關本案
      爭點。故詹錢港代理北大公司出售房屋之權限，僅限於北
      大公司與己○○之買賣，詹錢港並無權限代表北大公司授
      權給己○○而得以北大公司名義出售系爭房屋，遑論詹錢
      港作證時說他同意己○○賣房子是偽證，假設其為真，也
      不發生北大公司授權己○○之效力。嚴格而言，己○○在
      94年7月向北大公司購買系爭房屋以後，即使不動產仍屬
      北大公司名義，己○○本來就可以自己的名義與原告訂立
      買賣之債之契約，毋須以北大公司名義訂約，更毋須經北
      大公司之同意，被告等人對法律關係之誤解，誤以為一定
      要以不動產所有權人之名義訂約，故而冒用北大公司之名
      義為出賣人，並向原告謊稱己○○為北大公司授權之代理
      人，而以北大公司代理人名義，與原告簽訂買賣契約，令
      原告一直相信自己是向北大公司購屋。直到被告等人隱匿
      房屋漏水的問題為原告發覺，原告一直要找出賣人北大公
      司處理漏水問題，竹風公司之庚○○、黃凱威才宣稱買賣
      與北大公司無關，要原告找己○○（實際上都是仲介在一
      手操弄欺騙，原告不但找不到北大公司，亦無從與己○○
      聯繫），並表示可以取得北大公司出具聲明書予原告，証
      明買賣與北大公司無關，原告始催告北大公司是否承認授
      權。
（七）為此聲明：
　１、被告己○○、庚○○及竹風公司應將附表編號1所示之支
      票交還原告。
  ２、被告己○○、黃凱崴及庚○○應連帶給付原告207萬7,500
      元及自起訴狀繕本送達被告翌日起至清償日止，按年息百
      分之五計算之利息。
  ３、被告竹風公司、庚○○及黃凱崴應連帶給付原告207萬
      7,500元及自起訴狀繕本送達被告翌日起至清償日止，按
      年息百分之五計算之利息。
  ４、被告竹風公司及丁○○應連帶給付原告207萬7,500元及自
      起訴狀繕本送達被告之翌日起至清償日止，按年息百分之
      五計算之利息。
  ５、第二項至第四項聲明部份如任一被告對原告為給付後，他
      被告於已給付範圍內即免其給付義務。
  ６、第二至四項聲明准原告供擔保為假執行。
　７、訴訟費用由被告等共同負擔。
二、被告則以：
（一）系爭房地原係訴外人北大公司所有，於94年7月26日出售
      予被告己○○，並於同年8月10日付清價款，同年10月30
      日辦理所有權移轉登記完畢。被告己○○於買受上開房地
      ，付清價款後之94年8月15日，在辦理所有權移轉登記期
      間，經徵得北大公司之同意，出售上開房地，並授權被告
      己○○辦理買賣事宜。故被告己○○於94年9月17日代理
      北大公司與原告簽訂不動產買賣契約書時，被告己○○確
      有經北大公司授權，並非無權代理。且上開情形，於雙方
      簽訂買賣契約書時，亦已告知原告，並在產權調查及不動
      產說明書中均載明所有權人及賣方為己○○，此有產權調
      查及不動產說明書影本可證。足證被告己○○係有權代理
      。原告主張係無權代理，自無理由。
（二）次查原告雖於94年10月24日以存證信函催告北大公司，是
      否有授權被告己○○簽訂不動產買賣契約書，並限3日內
      回覆，惟查被告己○○確有經北大公司授權與原告簽訂不
      動產買賣契約書，已如上述，則原告之催告，依法不合。
      且所謂3日內回覆，亦非民法第170條第2項所定之相當期
      限，依法自不生催告之效力。況北大公司已於94年11月15
      日以新竹民生路郵局第312號存證信函通知原告：「有關
      己○○向本公司購買新竹市○○○○街65號房屋及土地全部
      ，應付價金于94年8月10日就完成付款後，當時就己○○
      要求准依現況出售，並無不法所為，請台端本誠信、公平
      、和協來完成不動產買賣事宜」等語，益足證被告己○○
      確經北大公司授權，原告上開催告函及其後之撤銷雙方買
      賣契約存證信函，依法應不生效力。
（三）本件系爭房地於簽訂不動產買賣契約書前，原告曾至現場
      看屋，此為原告所自承，且係原告看過房屋後認為滿意，
      始同意簽訂不動產買賣契約書，被告戊○○絕無原告所指
      欺騙原告及謊話連連等情事。又原告與被告己○○簽訂不
      動產買賣契約書後，原告依約交付附表所示支票3紙張，
      做為買賣價款及仲介費用，本件不動產買賣契約書既係有
      權代理所簽訂，已如上述，則原告依約交付之支票，就被
      告己○○及竹風公司而言，即非不當得利，原告此部分之
      請求並無理由。再者，被告庚○○為竹風公司園區店經理
      ，被告丁○○僅係本件土地登記代理人，並無直接參與原
      告與被告己○○簽訂不動產買賣契約書之事，亦無收取原
      告所交付之仲介及價金，依法不負損害賠償責任，原告對
      其二人之請求，顯無理由。至被告竹企公司與竹風公司係
      二獨立之法人，且支票係流通證券，竹企公司依法善意轉
      讓而取得系爭支票及提示兌領，依法並無不合。況竹企公
      司並無參與本件系爭房地買賣與仲介之事，僅係善意之第
      三人，原告此部分請求，亦無理由。
（四）又原告稱被告己○○為無權代理，並經北大公司拒絕承認
      云云，惟查：己○○前於94年7月26日向北大房屋購買系
      爭房屋，並於94年8月10日交付第三期款380萬後，即向北
      大公司表達要將系爭房屋轉賣之意，由於當時系爭房屋尚
      在北大公司名下，故己○○要求以北大公司代理人之名義
      出售，獲北大公司處理系爭房屋之代理人詹錢港同意，此
      經證人詹錢港到庭證述及北大公司於94年11月15日以新竹
      民生路郵局存證信函第312號函覆原告，被告己○○買賣
      系爭房屋，並無不法等語可知。因此被告己○○於94年9
      月17日以北大房屋代理人身分將系爭房屋轉賣給原告，屬
      於有權代理無疑。原告主張詹錢港因非北大公司之法定代
      理人而無代理權限，然北大公司法定代理人丙○○已將系
      爭房屋一切事宜授權詹錢港處理，有被告於95年5月5日陳
      報之授權書為憑，則詹錢港自有權決定己○○以北大代理
      人身分出售系爭房屋之事宜，且北大存函亦確認己○○並
      無不法之情，故原告所述，並不足採。
（五）次按原告於94年10月24日竹東工研院郵局存證信函第103
      號之內容乃向北大公司詢問「是否授權」己○○先生出售
      系爭房屋，並請北大公司於3日內回覆，若不回覆，則視
      為未曾授權云云。惟查：「無代理權人以代理人之名義所
      為之法律行為，非經本人承認，對於本人不生效力。前項
      情形，法律行為之相對人，得定相當期限，催告本人確答
      是否承認，如本人逾期未為確答者，視為拒絕承認。」民
      法第170條第1項及第2項定有明文。據此條文，須係無代
      理權之法律行為，方有本人承認與否之問題，亦有本人未
      於相當期限內確答，視為拒絕承認之問題。經查，北大公
      司於94年8月10日即授權被告己○○以北大公司代理人之
      身分處理系爭房屋之一切事宜，故非無權代理。另由原告
      前開存證信函內容可知，原告乃是詢問北大公司「是否授
      權」被告己○○處理系爭房屋，而非詢問北大公司「是否
      承認」被告己○○之無權代理行為，與民法第170條之規
      定要件不符，並不適用該條之法律效果。故原告以北大公
      司拒絕承認為由，於94年11月10日撤回買賣之法律行為，
      由於被告己○○自始即為有權代理，北大公司未於期限內
      回覆原告被告己○○是否獲得授權之行為，亦不發生民法
      第170條第2項之法律效果，故原告自不得依民法第171條
      撤回買賣，因此雙方之買賣行為迄今仍為有效，原告仍負
      有交付價金之義務。
（六）又證人詹錢港為北大公司之員工，並獲北大公司授權處理
      系爭房屋事宜，為有代理權之人。原告主張證人詹錢港所
      言係與被告勾串之偽證、證人詹錢港向原告表示北大公司
      對己○○冒用北大公司之名義之事不知情之通話內容云云
      ，惟查：北大公司與被告間並無任何利益關係，若己○○
      未曾獲北大公司之授權，北大公司之員工豈會甘冒偽證罪
      之風險，刻意袒護被告？且原告提出之原證18之證據，只
      能看出原告與證人有曾經通話之紀錄，根本無從得知二人
      談話之內容，故原告所言，不足採信。退萬步言，即使因
      為北大公司未於三日內回覆原告第一封存證信函（94年10
      月24日竹東工研院郵局存證信函第103號），而視為未曾
      授權，而使己○○成為無權代理人，原告於94年11月10
      日以新竹武昌街郵局存證信函第2933號「撤銷」原告與北
      大公司之買賣，亦不生效力。查原告於95年5月18日之民
      事準備書續二狀表示原告94年11月10日「撤回」與北大公
      司買賣之前，不論原告有無催告北大公司是否承認買賣或
      僅催告是否授權，於原告「撤回」買賣無影響云云，惟查
      ：原告94年11月10日之存證信函內容明白表示「撤銷」雙
      方買賣，故原告前揭訴狀中提及原告係「撤回」買賣，恐
      有誤解，合先敘明。蓋撤回與撤銷為完全不同之法律用語
      ，「撤銷」乃法律行為因其意思表示有瑕疵，撤銷權人行
      使法律所賦予之撤銷權，而使其法律行為已發生之效力，
      原則上溯及的歸於消滅之謂；而「撤回」係針對尚未生效
      之法律行為，避免法律關係久懸不決，法律所賦予相對人
      之權限。二者之內涵及適用對象全然不同，並無可混用之
      餘地。按無代理權人以代理人名義所為之法律行為，係效
      力未定之法律行為，得經本人承認而對於本人發生效力（
      最高法院85年台上字第963號判例參照）。因之，即使己○○因北大公司未於期限內回覆原告之存證信函，為成為
      無代理權人，在北大公司承認之前，系爭買賣契約仍屬效
      力未定，則既契約尚未生效，原告自無從「撤銷」雙方之
      買賣契約，故在北大公司拒絕承認之前，原告以存證信函
      撤銷買賣之行為並不生效力。綜上所述，即使原告對北大
      公司寄發存證信函催告北大公司於三日內回覆是否「授權
      」被告己○○出售系爭房屋，而北大公司未於期限內回覆
      ，而使被告己○○視為未曾授權，被告己○○成為無權代
      理人，按「無代理權人以代理人之名義所為之法律行為，
      非經本人承認，對於本人不生效力。前項情形，法律行為
      之相對人，得定相當期限，催告本人確答是否承認，如本
      人逾期未為確答者，視為拒絕承認。」民法第170條第1項
      及第2項定有明文。依此，原告與北大公司之間之買賣契
      約在北大公司承認前，對北大公司不生效力而屬效力未定
      ，若北大公司事後承認，則法律關係自始有效，若北大公
      司否認，則法律關係自始無效，故於北大公司表態以前，
      法律關係仍屬未定狀態，而依民法第170條第2項，原告得
      催告北大公司於期限內承認「己○○無權代理之行為」，
      並得依民法第171條規定，於北大公司承認前撤回買賣，
      然查原告既未催告北大公司於期限內承認「己○○無權代
      理之行為」，又未「撤回」己○○所為之法律行為，僅以
      存證信函表示因北大公司未於期限內承認是否授權己○○
      ，視為未授權，茲撤銷雙方買賣契約等語，顯與法律規定
      不合，因此原告即使依據第一封存證信函而使北大公司視
      為未曾授權己○○，致己○○為無權代理人，但原告第二
      封存證信函以北大公司未授權為由，撤銷雙方買賣，不生
      法律上效力。
（七）所謂承認，為代理權之補授，而使法律行為溯及為法律行
      為時，發生效力，民法第115條參照。承認方式以意思表
      示為之，明示或默示（最高法院69年台上字第558號判決
      參照）均可，不以明示為限。查北大公司於94年11月25日
      之存證信函表示「當時（即94年8月10日）依己○○要求
      ，准依現況出售，並無不法」等語，故即使為己○○無代
      理權人，已可認北大公司默示承認己○○之代理行為，發
      生承認之效力。經己○○與證人詹前港證述可知，己○○
      於94年8月10日因房屋過戶尚未完成，系爭房屋尚在北大
      公司名下，要求以北大公司代理人身分出售系爭房屋，並
      得北大公司同意，此即北大公司存證信函中所謂「依己○○要求，准依現況出售」之情。揆諸常理，當時己○○已
      與北大公司完成交易，並給付300多萬，僅剩房屋尚未過
      戶完成，己○○茍非以北大代理人身分賣屋，豈有再尋求
      北大公司同意之理？故己○○自始為有權代理無疑。即認
      原告之第一封存證信函發生北大公司未授權己○○之效力
      ，但北大公司之存證信函可作為北大公司承認己○○為北
      大公司代理人之依據，因此，雙方買賣契約已於該函送達
      至原告之日起溯及生效。是綜上所陳，被告己○○自始即
      為有權代理，縱認己○○為無權代理，原告以北大公司拒
      絕承認授權為由，於94年11月10日撤銷買賣之法律行為，
      並不生法律效力，北大公司於94年11月15日之存證信函已
      承認己○○有代理權限。無論如何雙方之買賣契約有法律
      上效力，原告負有交付價金之義務。
（八）本件原告擅自撤回系爭不動產買賣契約，依法應自負違約
      之法律責任。且其間之法律關係，亦僅存在於原告與北大
      公司及己○○間之關係而已，與其餘被告無涉。亦無連帶
      債務之法律關係存在，何來連帶給付責任？又附表編號2
      之支票，係原告交付出賣人北大公司之價款，北大公司再
      用以支付被告竹風公司之仲介費用，並由竹風公司轉讓由
      被告竹企公司兌領。被告竹風公司及竹企公司均係善意取
      得該支票，被告竹企公司自無賠償義務，原告此部分之請
      求顯無理由，應予駁回。
（九）按本件簽訂不動產買賣契約之當事人為北大公司之代理人
      己○○與原告而已，被告竹風公司僅係仲介公司，被告庚○○、戊○○係竹風公司之職員，從中仲介雙方之買賣而
      已，並非契約之連帶保證人，亦無原告所主張之被詐欺之
      侵權行為，又無任何之連帶債務關係存在，何來連帶給付
      義務。又按被告丁○○僅係買賣雙方訂約後之土地登記代
      理人（即經紀人），與買賣雙方是否違約無涉，何需負連
      帶責任。從而原告基於侵權行為之法律關係，請求被告等
      連帶賠償，應無理由，應予駁回。
（十）為此聲明：原告之訴駁回；如受不利判決，願供擔保請准
      免為假執行。
三、經查，系爭房地原為訴外人北大公司所有，於94年7月26日
    北大公司授權訴外人詹前港將系爭房地售予被告己○○，並
    於同年10月3日完成所有權移轉登記。而被告己○○於系爭
    房地過戶前之94年9月17日，經由告竹風公司僱用之經紀人
    即被告戊○○之仲介，由被告己○○以北大公司代理人名義
    與原告簽訂不動產買賣契約書，由原告以1,350萬元購買系
    爭房地，原告於簽約時已付訂金5萬元，並支付被告竹風公
    司仲介費用13萬5千元，另繳交印花稅2,500元，並陸續於94
    年9月20日及94年9月27日簽發如附表編號1至3支票交付予被
    告己○○，而由被告竹風公司之店長即被告庚○○負責保管
    等情，為兩造所不爭，並有土地及建物登記簿謄本、不動產
    買賣契約書、不動產買賣要約承諾書、仲介費簽收收據及支
    票各一件在卷可按，堪信為真實。
四、原告復主張其受被告戊○○、己○○之詐欺而訂立系爭不動
    產買賣契約，且被告己○○為無權代理，經其於94年10月24
    日催告本人即北大公司確答是否承認授權，北大公司未予回
    覆視為拒絕承認，經原告於94年11月10日以存證信函通知北
    大公司撤回雙方94年9月17日之買賣行為等情，為被告所否
    認，並以前開情詞置辯，是本件所應審究者厥為：（一）被
    告己○○代理北大公司與原告簽訂系爭契約，是否為有權代
    理？如為無權代理，原告是否已合法撤回買賣要約？（二）
    被告己○○、竹風公司、庚○○、戊○○、丁○○等人應否
    負損害賠償責任？茲述之如下：
（一）被告己○○係無權代理，原告已合法撤回買賣要約：
１、原告主張被告己○○無權代理北大公司與原告簽訂系爭買賣
    契約，被告己○○雖抗辯系爭房地其已於94年8月10日付清
    價款，並於同年月15日，徵得北大公司處理系爭房地之代理
    人詹錢港同意出售上開房地，並授權其辦理買賣事宜云云，
    並提出北大公司94年11月15日新竹民生路郵局第312號存證
    信函及委任同意書為證。惟按，代理權係以法律行為授與者
    ，其授與應向代理人或向代理人對之為代理行為之第三人，
    以意思表示為之，民法第167條定有明文。查系爭房地原為
    北大公司所有，於94年7月26日經由被告竹風公司仲介，由
    訴外人詹錢港以北大公司代理人名義以1,300萬元售予被告
    己○○，並於同年10月3日辦妥所有權移轉登記完畢。而被
    告己○○於系爭房地過戶前之94年9月17日，旋經被告竹風
    公司僱用之經紀人即被告戊○○仲介，由被告己○○以北大
    公司代理人名義將系爭房地以1,350萬元售予原告，有不動
    產買賣契約書二件、土地及建物登記謄本在卷可稽（卷一第
    14至18頁、第55至58頁、第86至90頁）。足見系爭房地未及
    二個月期間，經由被告竹風公司仲介，由原所有人北大公司
    售予被告己○○再輾轉賣予原告，其中除原所有人北大公司
    出賣系爭房地有所得外，被告己○○轉手賺取中間差價，而
    竹風公司未及二月就系爭房地已收取二次居間報酬。就原所
    有人北大公司而言，其與被告己○○互不相識，僅為單純買
    賣，二者間無信賴或內部法律關係，北大公司於交付並移轉
    系爭房地予被告己○○後，即已履行其出賣人之義務。嗣被
    告己○○再將系爭房地轉賣他人，北大公司顯無介入必要，
    亦無可能甘冒風險，授權被告己○○代理自己再與嗣後之買
    主即原告訂立買賣契約，致得利者為被告己○○與竹風公司
    ，而北大公司反而需負擔契約責任。再者，被告竹風公司為
    專業不動產經紀業者，遇有代理情形，理當會要求本人出具
    授權書以為公信，此觀諸卷附北大公司授權詹錢港出售系爭
    房地時出具之委任同意書可得而知（卷一第184頁），然本
    件買賣，被告始終未能提出北大公司授予己○○代理權之授
    權書或委任狀，益徵原告主張北大公司未授權被告己○○為
    可採，系爭買賣應係被告竹風公司與己○○於系爭房地未過
    戶被告己○○旋即轉賣，誤以為出賣他人所有物並非適法，
    二人為賺取差價及仲介費用而私自由被告己○○以北大公司
    代理人名義與原告訂立買賣契約。
２、又被告己○○雖辯稱系爭房地已徵得北大公司代理人詹錢港
    同意出售，並授權其辦理買賣事宜云云。惟查，證人詹前港
    證稱：「（94年7月間是否有與己○○就新竹金山23街訂定
    買賣契約書？）有，買賣四層樓，有權狀是一、二樓，三、
    四樓是搭建的」、「價金已經付清，過戶手續也已經辦妥」
    、「（是否知道房子在房屋還沒有過戶之前，己○○將房子
    轉賣出去？）知道，94年8月10日己○○付完第三期款380萬
    後，有說要將房屋轉賣，我有同意他」等語（卷一第98、99
    頁），且北大公司於94年11月15日以新竹民生路郵局第312
    號存證信函通知原告，內容略以：「…有關己○○向本公司
    購買新竹市○○○○○街65號房屋及土地全部，應付價金於
    94年8月10日就完成付款後當時就己○○要求准依現況出售
    ，並無不法所為…」，有存證信函一件在卷可參（卷一第61
    頁），均足徵詹前港或北大公司僅係同意己○○於付清全部
    價金前得出售系爭房地，而非授權己○○得以其名義與他人
    訂立契約甚明。況原告就系爭房地買賣北大公司有無授權一
    事，曾分別於94年10月以竹東工研院郵局第103號存證信函
    催告北大公司確答是否授權己○○出售系爭房地，同年11月
    間再以新竹武昌街郵局第2933號存證信函撤銷原告與北大公
    司之買賣契約，業經北大公司分別於94年10月26日及94年11
    月10日收受等情，有存證信函及回證各二紙附卷可稽（卷一
    第23至24頁反面），而北大公司於收受後迄94年11月15日始
    以上開存證信函回覆，證人詹前港並自承：「（為何在94年
    10 月26日及11月11日收到原告存證信函，為何不表示意見
    ？）我不認識她，而且我也很忙，後來原告一直打電話來，
    問我有無授權，我很煩，才回她信」、「（為何不在電話中
    就告訴原告北大公司有授權己○○出賣系爭房屋？）那麼久
    了，我沒有必要告訴她」等語（卷一第98、99頁），衡諸常
    情，北大公司如有授權被告己○○代訂買賣契約，自當於接
    獲原告催告後儘速明示，而非一付事不關己，僅以「…己○○要求准依現況出售，並無不法所為…」等語回覆，益徵北
    大公司並無授權被告己○○甚明。退一步言，縱認詹前港有
    授權被告己○○以北大公司名義與原告訂立契約，然查詹前
    港為北大公司之法務人員，非公司代表人，業據其自承在卷
    （卷一第98頁），就系爭房地亦僅獲北大公司法定代理人丙○○委託辦理出售事宜而已，有委任同意書在卷可稽（卷一
    第184頁），是其無權代表北大公司授與己○○代理權甚明
    ，所為授權行為對北大公司自不生效力。
３、按無代理權人以代理人之名義所為之法律行為，非經本人承
    認，對於本人不生效力；前項情形，法律行為之相對人，得
    定相當期限，催告本人確答是否承認，如本人逾期未為確答
    者，視為拒絕承認。又無代理權人所為之法律行為，其相對
    人於本人未承認前，得撤回之，民法第170條第1、2項、第
    171條前段定有明文。次按無代理權人以代理人之名義所為
    之法律行為，係效力未定之法律行為，固得經本人承認而對
    於本人發生效力。惟本人如已為拒絕承認，該無權代理行為
    即確定的對於本人不生效力，縱本人事後再為承認，亦不能
    使該無權代理行為對於本人發生效力（最高法院85年台上字
    第963號判例意旨參照）。本件原告於94年10月24日，業以
    竹東工研院郵局第103號載明「台端在94年9月17日與本人簽
    立不動產買賣契約，是否有授權己○○先生出售新竹市○○○○ 街65號房屋及土地。請貴公司於三日內回覆，若不回覆
    ，則視為未曾授權」之存證信函寄送原告，並經北大公司於
    同月26日收受，而北大公司未予置理，原告乃再於同年11月
    10日以新竹武昌街郵局第2933號存證信函載明「本人於94年
    9月17日與貴公司代理人己○○先生簽訂房屋買賣不動產契
    約。經94年10月24日催告貴公司是否承認授權己○○代理行
    為。貴公司逾期未答覆，視為未授權。茲撤銷雙方買賣契約
    」之存證信函寄送原告，經北大公司於同月11日收受，有存
    證信函及回證各二紙在卷可參，綜觀存證信函全文意旨，原
    告顯係先以存證信函函詢北大公司有無授權己○○並催告北
    大公司是否承認此代理行為，因北大公司未回覆，原告乃再
    以存證信函撤回其意思表示。被告辯稱原告第一封催告內容
    與民法第170條規定之要件不符，第二封存證信函係「撤銷
    」原告與北大公司之買賣契約，亦不生效力云云，顯係以詞
    害意，不足採信。亦即系爭買賣契約，已因本人即北大公司
    逾期或經過相當期限未為確答，而視為拒絕承認，並結束此
    效力不定之狀態，使無權代理確定對本人即北大公司不生效
    力，且嗣後原告亦已撤回其買賣要約之意思表示，自無從因
    事後北大公司再為承認，而使該無權代理行為對於本人發生
    效力，是原告與北大公司自均不受系爭契約之拘束。
（二）原告請求被告己○○、竹風公司、庚○○、戊○○、丁○○連帶賠償部分：
１、按無代理權人，以他人之代理人名義所為之法律行為，對於
    善意之相對人，負損害賠償之責，民法第110條定有明文；
    又因可歸責於經紀業之事由不能履行委託契約，致委託人受
    損害時，由該經紀業負賠償責任。經紀業因經紀人員執行仲
    介或代銷業務之故意或過失致交易當事人受損害者，該經紀
    業應與經紀人員負連帶賠償責任，不動產經紀業管理條例第
    26條第1、2項分別訂有明文。查被告庚○○為竹風公司園區
    店店長，綜理店內事務，被告戊○○為竹風公司所屬經紀人
    ，負責承辦本件仲介業務，為兩造所不爭執，渠二人與被告
    己○○均明知己○○無權代理北大公司與原告簽訂系爭買賣
    契約，然為促成本件買賣，卻共同欺瞞原告，由己○○冒用
    北大公司代理人名義與原告簽約，致系爭買賣契約對北大公
    司不生效力，而原告並因此交付如附表所示之3紙支票，其
    中附表編號2面額54萬元支票業由竹風公司背書轉讓予竹企
    公司兌領，編號3面額135萬元支票業由被告己○○兌領，另
    原告簽約時已付訂金5萬元，並支付仲介費用13萬5千元，另
    繳交印花稅2,500元等情，為兩造所不爭，是原告因此受有
    合計207萬7,500元之損害（540,000＋1,350,000＋50,000
    ＋135,000＋2,500＝2,077,500元），從而，被告己○○為
    無權代理人，以北大公司代理人名義所為之法律行為，對於
    善意之原告所受上開損害，自應依民法第110條規定負損害
    賠償之責。而被告庚○○、戊○○亦應依上開不動產經紀業
    管理條例第26條規定，與被告竹風公司對原告負連帶賠償責
    任。至原告雖主張被告丁○○亦應連帶賠償云云，惟查被告
    丁○○僅係系爭買賣雙方訂約後負責辦理系爭房地過戶之土
    地登記代理人而已，此見買賣契約書所載甚明，衡情對原告
    與被告己○○就系爭房地買賣之標的、價金、付款狀況等交
    易過程應未參與，原告復不能舉證證明其與被告庚○○、戊○○有共同欺瞞原告行為，自不能令其共同負擔損害賠償責
    任，至原告所提出新竹市政府發文予被告丁○○之書面警告
    函（卷一第82頁），僅係因被告丁○○未依規定於交易雙方
    簽訂買賣契約書當時，將本件不動產說明書交付原告而已，
    尚難認其上開疏失致原告受有損害，是原告此部分主張，尚
    乏所據，應予駁回。
２、又附表所示編號1支票係無權代理人己○○以代理人名義與
    原告訂立契約所收受之第二期價金支票，被告庚○○並自承
    目前編號1支票由其代為保管，依公司規定，買受人交付之
    支票由公司會計保管，確定產權可以移轉給買方時，公司再
    將支票將給賣方，以確保交易安全等語（卷二第35頁）。系
    爭買賣因北大公司拒絕承認，買賣契約自屬無效，則被告己○○、庚○○、竹風公司占有系爭支票即屬無權占有，自應
    將附表編號1支票票返還。故原告訴請被告己○○、庚○○
    、竹風公司返還附表編號1所示之支票，亦為有理由，應予
    准許。
五、綜上所述，本件原告依民法第110條規定，請求被告己○○
    賠償原告207萬7,500元，並依不動產經紀業管理條例第26條
    第2項規定，請求被告竹風公司及庚○○、黃凱崴連帶賠償
    207萬7,500元，及均自95年1月27日變更聲明狀送達被告翌
    日起至清償日止，按年息百分之五計算之利息；另依所有物
    返還請求權，請求被告己○○、庚○○、竹風公司返還附表
    編號1所示之支票，為有理由，應予准許。逾此所為請求，
    為無理由，應予駁回。又被告己○○、竹風公司、庚○○及
    黃凱崴係對同一給付各負給付責任，為不真正連帶關係，故
    原告主張任一被告已為給付，其他被告於該給付範圍內同免
    責任，亦屬有據，併予敘明。
六、假執行之宣告：
    本件原告勝訴部分，兩造均陳明願供擔保，分別聲請宣告假
    執行或免為假執行，本院經審核尚無不合，爰分別酌定相當
    擔保金額准許之。至原告敗訴部分，其假執行之聲請，已失
    所附麗，併予駁回。
七、本件事證已臻明確，兩造其餘攻擊、防禦方法，經審酌後，
    認與判決結果無涉，爰無一一論述之必要，併此敘明。
八、據上論結，本件原告之訴為一部有理由，一部無理由，依民
    事訴訟法第79條、民事訴訟法第389條第1項第5款、第392條
    第2項，判決如主文。
中　　華　　民　　國　　96　　年　　5　　月　　 4 　　日
                  民事第二庭    法　官　楊明箴
以上正本係照原本作成。
如對本判決上訴，須於判決送達後20日內向本院提出上訴狀。
中　　華　　民　　國　　96　　年　　5　　月　　 4 　　日
                                書記官　龔紀亞
附表：
┌─┬──────────┬──────┬──────┬────────┬──────┐
│編│ 發    票    人     │面       額 │發  票  日  │票            號│交 付 日 期 │
│號│                    │（新台幣）  │            │                │            │
├─┼──────────┼──────┼──────┼────────┼──────┤
│１│台灣土地銀行園區分行│760,000元   │94年9月20日 │PQ0000000號     │94年9月20日 │
├─┼──────────┼──────┼──────┼────────┼──────┤
│２│台灣土地銀行園區分行│540,000元   │94年9月20日 │PQ0000000號     │94年9月20日 │
├─┼──────────┼──────┼──────┼────────┼──────┤
│３│台灣土地銀行園區分行│1,350,000元 │94年9月27日 │PQ0000000號     │94年9月27日 │
└─┴──────────┴──────┴──────┴────────┴──────┘
